【裁判字號】    89,訴,1150
【裁判日期】    890717
【裁判案由】    偽造有價證券
【裁判全文】
臺灣臺中地方法院刑事判決                        八十九年度訴字第一一五號
    公  訴  人  臺灣臺中地方法院檢察署檢察官
    被      告  丙○○
    指定辯護人  本院公設辯護人戊○○
右列被告因偽造有價證券案件，經檢察官提起公訴（八十九年度偵字第六一六九號）
，本院判決如左：
    主  文
丙○○意圖供行使之用，而偽造有價證券，處有期徒刑參年陸月。如附表所示偽造之
王焜邦名義之本票、印文、署押、印章，均沒收。
    事  實
一、丙○○曾於民國八十八年一月間因犯偽造有價證券等案件，經本院判處有期徒刑
    四年，嗣經上訴臺灣高等法院臺中分院遭撤銷改判有期徒刑三年八月確定（該案
    與本案案情雖雷同，惟時間相差二年，並無連續犯裁判上一罪之關係，為前開法
    院所確認）。丙○○原係大正汽車股份有限公司（下稱大正公司）之業務員，負
    責汽車銷售與為購車戶辦理過戶事宜之事務。於八十五年九月間，丁○○向大正
    公司購買日產自用小客車（車牌號碼Ｈ７─五○○五號），由丙○○與丁○○接
    洽購車事宜，雙方原約定分期付款總價款為新臺幣（下同）七十四萬九千元，丁○○並交付丙○○一紙中國農民銀行北屯分行帳號二一一四六○、發票日為八十
    五年九月二十日、面額十四萬四千元之支票作為頭期款，餘額六十萬元擬向裕融
    企業股份有限公司（下稱裕融公司）辦理分期付款，並同時簽訂附條件買賣契約
    書（買受人為丁○○，連帶保證人為甲○○、乙○○）及六十萬元本票（發票人
    為丁○○、甲○○、乙○○）交付丙○○，契約書及本票上丁○○、甲○○、乙○○等人之簽名係由彼等三人親為，而甲○○、乙○○之印文亦為彼等二人之印
    章所蓋，惟丁○○之印文部分則委託丙○○另外刻章為之。詎丙○○意圖為自己
    不法之所有，向蔡女佯稱如一次付清可便宜三萬元，說服蔡女，蔡女遂陷於錯誤
    再交付一紙前開銀行帳戶、發票日為八十五年九月十六日、面額為五十七萬五千
    元之支票（含先前短缺之五千元）與丙○○。丙○○明知前述契約書及本票已因
    汽車價金繳清而作廢，應返還丁○○，竟向蔡女佯稱原辦理分期付款所簽訂之附
    條件買賣契約書及六十萬元本票，業已通知大正公司法務室作廢，致未能返還上
    開契約書、本票云云，而私自留存侵占前開契約書、本票。嗣後丙○○又明知蔡
    女之汽車價款均已繳清，且未委託其向裕融公司辦理汽車附條件買賣，乃再於同
    年十一月二十七日前之某日委請位於臺中市○○路不知情之刻印社偽刻王焜邦印
    章，並意圖供行使之用，在前開契約書、本票上分別偽造「王焜邦」印文及「王
    焜邦」之署押（數量如附表所載），復填載發票日及其本人之姓名及蓋章，而偽
    造有價證券及私文書。嗣即連同蔡女交付之前開十四萬四千元（起訴書誤載為十
    四萬九千元）之支票及現金五千元，持向裕融公司行使辦理附條件買賣（契約內
    容：車款總價為八十七萬二千六百元，頭期款為十四萬九千元，汽車尾款七十二
    萬三千六百元，自八十五年十二月二十七日起至八十八年十一月二十七日止，分
    三十六期，每期給付二萬零一百元）。裕融公司即向交通部公路局臺中區監理所
    提出申請，使監理所之公務員登載於動產擔保交易動產抵押設定之公文書上，足
    生損害於王焜邦及上開登記之正確性，丙○○並因此詐得蔡女交付之前開面額五
    十七萬五千元之支票。嗣後丙○○繳交二十七期尾款後無力繳納，裕融公司始發
    現上情。
二、案經裕唐公司訴請臺灣臺中地方法院檢察署檢察官偵查起訴。
    理  由
一、右揭事實業據被告丙○○於偵訊時及本院審理時供認不諱，核與告訴人裕融公司
    職員林文雄當庭指訴情節相符，並經證人丁○○、甲○○、乙○○、王焜邦到庭
    證述明確，並有丁○○交付被告收執之支票及被告偽造之附條件買賣契約書、本
    票、汽車新領牌照登記書及汽機車各項異動登記書等影本在卷可按，被告自白與
    事實相符，復無瑕疵可指，本件事證明確，被告犯行堪以認定。
二、侵占業務上持有物之罪，以其所侵占之他人所有係因執行業務而持有為構成要件
    ，亦即以就業務上持有他人之物，變更意思而不法據為自己所有為其構成要件，
    而刑法上所謂業務，係指個人基於其社會地位繼續反覆所執行之事務，其主要部
    分之業務固不待論，即為完成主要業務所附隨之準備工作與輔助事務，亦應包括
    在內，最高法院二十二年度上字第一三三四號、二十三年度上字第一六二○號及
    七十一年度臺上字第一五五○號分別著有判例。本件被告係擔任大正公司之業務
    員，以汽車銷售及為購車戶辦理過戶相關事宜為其業務內容，其持有因辦理分期
    付款所收取之附條件買賣契約書、本票等物，自係因業務而持有他人之物，核被
    告所為，係犯刑法第二百零一條第一項之偽造有價證券罪、第二百十六條、第二
    百十條之行使偽造私文書罪、第二百十四條之使公務員登載不實罪、第三百三十
    六條第二項之業務侵占罪、第三百三十九條第一項之詐欺取財罪。而被告向丁○○稱如一次付清可便宜三萬元，說服蔡女，使蔡女交付一紙前開銀行帳戶、發票
    日為八十五年九月十六日、面額為五十七萬五千元之支票，其不法意圖早在取得
    該支票之前即已形成，並非嗣後形成，故其此部份所為應係構成詐欺取財罪，而
    非業務侵占罪，公訴人就此部分起訴法條，尚有未洽，應予變更。另被告偽造印
    章、印文及署押之行為，係偽造有價證券及偽造私文書之階段行為，又其行使偽
    造有價證券之低度行為應為偽造有價證券之高度行為所吸收，且其偽造私文書之
    低度行為應為行使偽造私文書之高度行為所吸收，均不另論罪，應依偽造有價證
    券、行使偽造私文書罪論處。又其所犯使公務員登載不實罪，乃利用不知情之裕
    融公司職員為之；所犯偽造王焜邦之印章乃利用不知情之刻印社人員為之，均係
    間接正犯。其偽造有價證券、行使偽造私文書、使公務員登載不實罪、詐欺取財
    及業務侵占罪數罪間，具方法、結果之牽連關係（起訴書誤載為想像競合犯），
    應依刑法第五十五條後段規定，從一重之偽造有價證券罪處斷。爰審酌被告犯罪
    之動機、目的、手段、生活狀況、智識程度、犯罪所生之損害及犯罪後態度等一
    切情狀，量處如主文所示之刑，以資懲儆。被告偽造如附表編號一關於共同發票
    人王焜邦部分之本票，應依刑法第二百零五條規定，宣告沒收。偽造如附表編號
    二所示之印章（無證據足以證明該印章業已滅失）、印文、署押，應依刑法第二
    百十九條規定，宣告沒收。
三、公訴意旨另以被告委請不知情之刻印社偽刻丁○○、甲○○、乙○○之印章，並
    在上開契約書及本票內偽造彼等之印文，因認被告此部份行為亦涉有偽造印章及
    印文罪嫌云云。經查，上開印章或為本人所有，或為委託被告所刻，均係基於本
    人之意願在契約書及本票上蓋章，為證人丁○○、甲○○、乙○○於本院審理時
    結證屬實，是公訴人認定係被告所偽刻及偽造，顯乏依據，惟公訴人認上開施用
    犯行與本件有罪部分，具有想像競合犯之裁判上一罪關係，爰不另為無罪之諭知
    ，附為敘明。
四、據上論結，應依刑事訴訟法第二百九十九條第一項前段、第三百條，刑法第二百
    零一條第一項、第二百十六條、第二百十條、第二百十四條、第二百零五條、第
    二百十九條、第三百三十六條第二項、第三百三十九條第一項、第五十五條，罰
    金罰鍰提高標準條例第一條前段，判決如主文。
本案經檢察官林樹蘭到庭執行職務。
中      華      民      國    八十九    年      七      月     十七     日
            臺灣臺中地方法院刑事第七庭
                                        法  官   劉  錫  賢
右正本證明與原本無異。
如不服本判決，應於送達後十日內向本院提出上訴狀（須附繕本），上訴於臺灣高等
法院臺中分院。
                                        書記官
中      華      民      國    八十九    年      七      月     十八     日
附錄法條：
刑法第二百零一條第一項：
意圖供行使之用，而偽造、變造公債票，公司股票或其他有價證券者，處三年以上十
年以下有期徒刑，得併三千元以下罰金。
刑法第二百十條：
偽造、變造私文書，足以生損害於公眾或他人者，處五年以下有期徒刑。
第二百十四條：
明知為不實之事項，而使公務員登載於職務上所掌之公文書，足以生損害於公眾或他
人者，處三年以下有期徒刑、拘役或五百元以下罰金。
刑法第二百十六條：行使第二百十條至第二百十五條之文書者，依偽造、變造文書或
登載不實事項或使登載不實事項之規定處斷。
第三百三十六條：
對於公務上或因公益所持有之物，犯前條第一項之罪者，處一年以上七年以下有期徒
刑，得併科五千元以下罰金。對於業務上所持有之物，犯前條第一項之罪者，處六月
以上五年以下有期徒刑，得併科三千元以下罰金。前二項之未遂犯罰之。
第三百三十九條：
意圖為自己或第三人不法之所有，以詐術使人將本人或第三人之物交付者，處五年以
下有期徒刑、拘役或科或併科一千元以下罰金。以前項方法得財產上不法之利益或使
第三人得之者，亦同。前二項之未遂犯罰之。
┌───────────────────────────────────┐
│附表                                                                  │
├──┬──────────┬─────┬───┬───────────┤
│編號│  沒收物品名稱      │文件日期  │分類  │  私文書或有價證券名稱│
├──┼──────────┼─────┼───┼───────────┤
│一  │關於共同發票人王焜邦│85.11.27  │偽造  │  本票(偵卷七頁背面)  │
│    │部分之本票          │          │      │                      │
├──┼──────────┼─────┼───┼───────────┤
│二  │王焜邦之署押一枚、印│85.11.27  │偽造  │  附條件買賣契約書(偵 │
│    │文二枚              │          │      │  卷八頁)             │
├──┼──────────┼─────┼───┼───────────┤
│三  │王焜邦之印章一枚    │85.11.27  │偽造  │  利用不知情之刻印社所│
│    │                    │          │      │  偽刻                │
└──┴──────────┴─────┴───┴───────────┘


司法院資訊處製作；財團法人民間司法改革基金會備份。
